臺灣高等法院刑事判決
上　訴　人
即　被　告　甲○○
選任辯護人　邱國旺律師（扶助律師）
上列上訴人因毒品危害防制條例案件，不服臺灣桃園地方法院95
年度重訴字第73號，中華民國95年12月21日第一審判決（起訴
案號：臺灣桃園地方法院檢察署95年度偵字第11346號），提起
上訴，本院判決如下：
    主  文
上訴駁回。
    事  實
一、甲○○明知海洛因係屬毒品危害防制條例第2條第2項第1款
    所列之第一級毒品，且係經行政院依懲治走私條例第2條第4
    項規定公告管制物品項目及其數額甲類第4項之管制進出口
    物品，非經許可不得非法持有、運輸、及私運進口，竟因年
    籍姓名不詳、綽號「阿源」、「阿龍」之成年男子二人以新
    臺幣（下同）十萬元之報酬（其中五萬元抵銷甲○○積欠「
    阿源」之債款後，甲○○可實得五萬元）遊說其前往大陸地
    區運輸毒品回臺，甲○○雖預料「阿源」、「阿龍」所要求
    運輸之物可能為第一級毒品海洛因，仍於民國九十五年五月
    七日或八日，在臺中市○○路與天津路交岔路口之百老匯電
    動遊樂場外路邊應允之，而與「阿源」、「阿龍」形成犯意
    聯絡，「阿龍」並於九十五年五月十日晚間撥打甲○○00
    00000000號行動電話，指示甲○○於翌日（十一日
    ）搭乘國泰航空公司ＣＸ四０一號班機前往大陸深圳地區，
    由與其等有犯意聯絡之年籍姓名不詳、綽號「老陳」之大陸
    地區成年男子前往接機，並為甲○○安排住宿於深圳地區鴻
    圖酒店六０八號房等候運毒時機，嗣於同年月十八日上午十
    時許，「老陳」攜帶第一級毒品海洛因5包（合計淨重538.2
    公克、純度72.85﹪、純質淨重392.08公克）至甲○○所住
    宿之上開房間，並協助以黃色膠帶將以夾鍊袋包裝妥當之海
    洛因纏繞黏貼於甲○○腰際後，安排甲○○於當日中午搭車
    前往香港，轉搭國泰航空公司ＣＸ五一０號班機，於同日下
    午四時五十分返抵臺灣，並約定甲○○抵臺後，將有人撥打
    甲○○上開行動電話聯絡交貨事宜。惟上開情事為檢警所查
    悉，經臺灣桃園地方法院檢察署檢察官指揮內政部警政署航
    空警察局人員於甲○○返臺入境通關時，在該機場第一航廈
    入境海關檢查室內對甲○○搜身查獲，當場扣得第一級毒品
    海洛因5包（合計淨重538.2公克、純度72.85﹪、純質淨重
    392.08公克）、附著包裝海洛因之夾鏈袋（黏貼有黃色膠帶
    ），及甲○○所有供本件犯罪所用之手機一支。
二、案經臺灣桃園地方法院檢察署檢察官指揮內政部警政署航空
    警察局移送偵查起訴。
    理  由
一、訊據被告甲○○固就其於前揭時、地運輸扣案毒品回臺之事
    實承認不諱，惟否認有何運輸第一級毒品之犯行，辯稱：「
    阿源」、「阿龍」說是要運安非他命，並說這沒有什麼罪，
    伊不知「老陳」綁在伊身上的是海洛因，若知道是海洛因，
    因為那是毒品，價錢要高，只有十萬元伊不可能答應帶回來
    云云。經查：
  (一)被告於前揭時、地運輸並私運第一級毒品海洛因入境之犯罪
    事實，業據被告於訊問時就其與「阿源」、「阿龍」共同商
    議運輸扣案白粉五包返臺之始末供承甚詳（見原審九十五年
    九月十四日訊問筆錄），並有毒品初步鑑驗報告單、臺北關
    稅局扣押貨物收據、被告入出境紀錄查詢及刑事現場照片四
    張等件在卷可稽。而被告挾帶入境之白粉5包，經送法務部
    調查局檢驗，採化學呈色法、氣相層析質譜儀分析法等檢驗
    方法，檢驗結果均含第一級第6項毒品海洛因成分，合計淨
    重538.2公克（空包裝總重60.51公克），純度72.85%，純質
    淨重392.08公克，此有法務部調查局95年7月4日調科壹字第
    080011320號鑑定通知書一紙附卷足憑（見偵查卷第43頁）
    ，復有被告所有、供聯絡本件犯罪所用之行動電話一支扣案
    可資佐證。
  (二)被告甲○○固辯稱：「阿源」、「阿龍」係告知伊要運送安
    非他命回臺，伊不知是海洛因云云；辯護人亦為被告辯護：
    被告主觀上認定其所運送者為第二級毒品安非他命，依「所
    知輕於所犯，從其所知」之原則，應論以運輸第二級毒品罪
    等語。惟查：
  1.被告迭於檢察官偵查中及法院訊問中自承：扣案白粉是「老
    陳」幫伊綁的，伊並未施用過毒品，不知道所綁物品為何，
    「老陳」亦未告知毒品種類等語（見偵查卷第31頁及原審上
    開訊問筆錄），參以被告於本次為警查獲後所採尿液，經送
    驗結果，確無施用毒品反應，有內政部警政署航空警察局檢
    體監管紀錄表、昭信科技顧問股份有限公司濫用藥物尿液檢
    體檢驗報告分別附於偵查卷第16頁及原審卷可稽，已見被告
    對於毒品種類並非熟悉，本即無從確認其所運輸回臺之物係
    安非他命可否，先予敘明。
  2.被告辯稱：其係因聽信「阿源」、「阿龍」告知運輸安非他
    命沒什麼罪，且運輸海洛因價錢要更高云云。惟依被告本次
    運送扣案白粉回臺之代價高達十萬元，扣案白粉又係以膠帶
    綑綁黏貼於被告身上之方式夾藏闖關等情觀之，若非遭檢警
    查緝之風險極高，罪責亦重，「阿源」豈願以高達十萬元之
    代價吸引他人代為運送區區五百餘公克之物，並安排以如此
    隱密之方式夾藏以避人耳目？均見被告對於本次運輸之白粉
    係不法之毒品，為嚴重之犯罪行為一節自屬了然於胸，被告
    竟辯稱以為是安非他命，罪責甚輕云云，非但無據，反益見
    其企圖避重就輕之情明灼。再者，被告更供承：伊之前未見
    過安非他命，不知悉運送安非他命回臺之代價為多少（見原
    審九十五年十二月七日審判筆錄），在在可見被告辯稱十萬
    元係運送安非他命之代價云云，毫無依據，核屬臨訟圖卸、
    冀邀寬典之詞。
  3.綜上所述，被告不單不能確信其所運送回臺之物為安非他命
    ，而被告既知悉走私毒品，價錢很高（見原審九十五年十二
    月七日審判筆錄），被告本件可預見其所運送回臺之物可能
    為檢警調嚴厲查緝之毒品，仍允諾以十萬元之高價，將扣案
    之第一級毒品海洛因私運回臺，被告顯具有運輸第一級毒品
    之不確定故意甚明，被告及辯護人指應依運輸安非他命罰之
    云云，自不可採。另被告於本院準備程序陳稱：伊有供出「
    阿源」名字為楊忠哲，但其確切地址不曉得，另陳報云云（
    見本院96年4月11日準備程序筆錄）。經向內政部警政署航
    空警察局查詢，該局於96年5月10日函覆本院表示：「查黃
    嫌（即被告）並未如實供出毒品來源，亦未因渠供述而破獲
    他案或查獲其他犯罪者」，此有內政部警政署航空警察局95
    年5月10日航警刑字第0960012334號函附卷可稽（見本院卷
    第41頁）；且被告並無再陳報楊忠哲之詳細年籍、地址資料
    ，被告此部分之陳述，無從作為對其有利之認定，附此敘明
    。綜上所述，本件事證已臻明確，被告運輸第一級毒品之犯
    行堪予認定。
二、按本件被告行為後，刑法部分條文業經修正公布，並於九十
    五年七月一日施行。修正後刑法第二條第一項之規定，係規
    範行為後法律變更所生新舊法律比較適用之準據法，於修正
    後刑法施行後，應適用修正後刑法第二條第一項規定之從舊
    從輕之原則為比較，適用最有利於行為人之法律。其中有關
    法定罰金刑最低度部分，修正前刑法第三十三條第五款規定
    ：「罰金：一元（按指銀元，即新臺幣三元）以上。」，修
    正後則規定「罰金：新臺幣一千元以上，以百元計算之。」
    兩相比較結果，以行為時法較有利於被告，上開修正部分，
    自應依修正後刑法第二條第一項前段之規定，適用行為時之
    規定。至於刑法第二十八條共同正犯之規定，雖亦有所修正
    ，惟本件不論適用新、舊規定對被告均成立共同正犯，並無
    有利、不利或刑罰輕重之情形，即無比較適用之問題。另想
    像競合犯則修正增加但書科刑之限制，然此係法理之明文化
    ，非屬法律之變更，故上開所述共同正犯、想像競合犯等規
    定，均應依一般法律適用原則，適用裁判時法（最高法院九
    十五年十一月七日刑事庭會議決議參照）。另外，關於刑法
    第37條褫奪公權之規定，其中第37條第1項及第3項，修正前
    後相關條次、構成要件均未變更，並無有利或不利之情形，
    自亦不生比較問題，本件被告經宣告無期徒刑 (如後述)，
    即應適用裁判時刑法第37條第1項之規定，附此敘明。
三、核被告所為，係犯毒品危害防制條例第四條第一項之運輸第
    一級毒品罪及懲治走私條例第二條第一項之私運管制物品進
    口罪。被告運輸毒品前後持有毒品之低度行為，為運輸之高
    度行為所吸收，不另論罪。被告與「阿源」、「阿龍」、「
    老陳」等人間，就所犯上開二罪有犯意聯絡及行為分擔，為
    共同正犯。被告以一行為觸犯前揭二項罪名，為想像競合犯
    ，應依修正後刑法第五十五條之規定，從一重之運輸第一級
    毒品罪處斷。起訴書中所犯法條雖漏引懲治走私條例第二條
    第一項之私運管制物品進口罪，惟此部分業據蒞庭實行公訴
    之檢察官予以補充（見原審九十五年十一月九日審判筆錄）
    ，且屬與起訴部分具有想像競合犯之裁判上一罪關係，本院
    自應予以審究，併此敘明。原審同此認定，依毒品危害防制
    條例第4條第1項，懲治走私條例第2條第1項、第11條，刑法
    第2條第1項前段、第11條、第28條、第55條前段之規定，並
    審酌被告運輸之第一級毒品海洛因數量龐大，如流入市面，
    將加速毒品氾濫，對社會治安及國人身心健康危害甚鉅，且
    被告犯後飾詞圖卸，態度不佳，所幸前開毒品及時扣案等一
    切情狀，量處被告無期徒刑。又按褫奪公權為從刑，從刑係
    附屬於主刑，除法律有特別規定者外，依主刑所適用之法律
    （最高法院95年5月23日刑事庭會議決議意旨參照），被告
    既宣告無期徒刑，併依刑法 (原審判決贅載為「修正前刑法
    」)第37條第1項之規定，宣告褫奪公權終身。扣案之第一級
    毒品海洛因5包（合計淨重538.2公克、純度72.85﹪、純質
    淨重392.08公克），依毒品危害防制條例第十八條第一項前
    段之規定宣告沒收銷燬之，又附著包裝前開海洛因之夾鍊袋
    與其內裝之毒品殘渣無法完全悉離，而黃色膠帶因直接黏貼
    於夾鍊袋上，若非破壞顯難與夾鍊袋分離，此由前開毒品送
    往鑑定機關鑑定時，係與黃色膠帶一併送驗，可得明證，堪
    認黃色膠帶已與夾鍊袋合為一體，依毒品危害防制條例第十
    八條第一項前段宣告沒收銷燬之。扣案之手機一支，為被告
    所有，供本件犯罪聯絡所用之物，此為被告供承在卷，且經
    扣案，即無全部或一部不能沒收之情形，亦依毒品危害防制
    條例第十九條第一項前段之規定宣告沒收。從上，原審判決
    認事用法均無不當，量刑亦屬妥適。被告甲○○上訴意旨承
    認運輸毒品回臺之犯行，惟仍執前詞，辯稱「阿源」、「阿
    龍」告知伊要運送安非他命，伊不知道所運送之毒品為海洛
    因，並指摘原審量刑過重云云；被告之辯護人並請求依刑法
    第59條酌量減輕其刑。然查：被告承認知悉係走私毒品，價
    格很高，被告既可預見其所運送回臺之物可能為檢警調嚴厲
    查緝之毒品，仍允諾以十萬元之高價，將扣案之第一級毒品
    海洛因私運回臺，被告顯具有運輸第一級毒品之不確定故意
    甚明，是故，被告上開所辯，並不可採，均已如前述。另原
    審審酌被告運輸之第一級毒品海洛因，對社會治安及國人身
    心健康危害甚鉅，且被告犯後飾詞圖卸，態度不佳，所幸前
    開毒品及時扣案等一切情狀，量處被告無期徒刑，量刑難謂
    有過重之情事；被告甲○○雖無違反毒品危害防制條例前科
    ，惟本件被告所運輸之第一級毒品海洛因5包，合計淨重
    538.2公克、純度高達72.85﹪、純質淨重達392.08公克，數
    量龐大，如流入市面，將加速毒品泛濫，對社會治安及國人
    身心健康危害甚鉅，客觀上並無顯可憫恕之情形，尚難依刑
    法第59條規定酌量減輕其刑。綜上，被告上訴意旨所述，均
    無理由，應予駁回。
據上論斷，應依刑事訴訟法第368條，判決如主文。
本案經檢察官羅榮乾到庭執行職務。
中　　華　　民　　國　　96　　年　　7 　　月　　12　　日
　　　　　　　　　刑事第十四庭審判長法　官  陳志洋
　　　　　　　　　　　　　  　　    法　官  林秀鳳
　　　　　　　 　 　　　　　　　　　法　官  沈宜生
以上正本證明與原本無異。
如不服本判決，應於收受送達後十日內向本院提出上訴書狀，其
未敘述上訴之理由者並得於提起上訴後十日內向本院補提理由書
（均須按他造當事人之人數附繕本）。
                                    書記官  陳雅加
中　　華　　民　　國　　96　　年　　7 　　月　　18　　日
附錄：本案論罪科刑法條全文
懲治走私條例第2條第1項
私運管制物品進口、出口逾公告數額者，處 7 年以下有期徒刑，
得併科新臺幣 3 百萬元以下罰金。
毒品危害防制條例第4條第1項
製造、運輸、販賣第一級毒品者，處死刑或無期徒刑；處無期徒
刑者，得併科新臺幣 1 千萬元以下罰金。
毒品危害防制條例第18條第1項
查獲之第一、二級毒品及專供製造或施用第一、二級毒品之器具
，不問屬於犯人與否，均沒收銷燬之；查獲之第三、四級毒品及
製造或施用毒品之器具，無正當理由而擅自持有者，均沒入銷燬
之。但合於醫藥、研究或訓練之用者，得不予銷燬。
毒品危害防制條例第19條第1項
犯第 4 條至第 9 條、第 12 條、第 13 條或第 14 條第 1 項、
第2項之罪者，其供犯罪所用或因犯罪所得之財物，均沒收之，
如全部或一部不能沒收時，追徵其價額或以其財產抵償之。
